【裁判字號】    94,訴,2614
【裁判日期】    950428
【裁判案由】    偽造文書等
【裁判全文】
臺灣板橋地方法院刑事判決              94年度訴字第2614號
公  訴  人  臺灣板橋地方法院檢察署檢察官
被      告  乙○○
指定辯護人  本院公設辯護人  甲○○
上列被告因偽造有價證券等案件，經檢察官提起公訴（九十四年
度偵緝字第一四九六號），本院判決如下：
    主  文
乙○○共同意圖供行使之用，而偽造有價證券，處有期徒刑壹年
拾月。緩刑肆年。
偽造之發票日期為中華民國九十年十一月二十六日、到期日為中
華民國九十一年二月二十六日、共同發票人為乙○○、丙○○及
丁玉、受款人為匯豐汽車股份有限公司、面額為新臺幣肆拾柒
萬玖仟伍佰貳拾元之本票壹紙及如附表所示之偽造「丙○○」署
押共計陸枚，均沒收。
    事  實
一、乙○○係丙○○之夫，乙○○竟與真實姓名年籍資料不詳之
    成年女子共同基於意圖行使偽造私文書及為自己不法所有之
    概括犯意聯絡，先後為下列犯行：
(一)於民國九十年十月間，在臺北縣泰山鄉○○路○段某處之租屋
  內，由乙○○向丙○○佯稱其要參加漁會會員，需新臺幣（下
  同）九十萬元保證金，或提供不動產權狀作為擔保，丙○○不
  疑有他而陷於錯誤，將丙○○所有之國民身分證一枚、印章一
  顆、門牌號碼：臺北縣泰山鄉○○路二十二之二號之臺北縣泰
  山鄉○○段○○段第0000－0000地號土地所有權狀、
  臺北縣泰山鄉○○○○段建號第0000－000號建物所有
  權狀各乙份交予乙○○。
(二)嗣乙○○詐欺取得上開證件後，於九十年十月十八日，乙○○
  與該名女子前往設於臺北縣板橋市○○路○段五０一號之匯豐
  汽車股份有限公司板橋營業所（下稱匯豐公司）購買車號六Ｎ
  －四七一五號自用小貨車一輛，並申請辦理分期付款，且以丙
  ○○所有上開土地及建物為擔保，致匯豐公司陷於錯誤而同意
  部分車款新臺幣（下同）四十七萬九千五百二十元以分期付款
  ，並於同年十一月二十六日，乙○○及該名女子至匯豐公司與
  該公司職員賴義道辦理對保手續，由該名女子冒用丙○○名義
  ，渠等另基於意圖供行使之用而偽造有價證券之犯意聯絡，由
  該名女子偽造「丙○○」之署押一枚及盜用丙○○印文一枚，
  與乙○○、丁玉共同簽發發票日為九十年十一月二十六日、
  到期日九十一年二月二十六日、受款人為匯豐公司、面額四十
  七萬九千五百二十元之本票乙紙而偽造該本票，並接續偽造「
  丙○○」之署押及盜用丙○○印文各二枚於乙○○與匯豐公司
  簽訂之九十年十一月二七日附條件買賣契約書上之連帶保證人
  欄及對保欄，而偽造該契約書，並持之向匯豐公司行使辦理分
  期付款及附條件買賣，足生損害於丙○○及匯豐公司對債務審
  核之正確性。
(三)復於同年十一月間某日，乙○○持上開土地及建物權狀，以其
  為借款人，並佯以丙○○為保證人，向華泰商業銀行華江分行
  （下稱華泰銀行）申請抵押貸款六十萬元，致華泰銀行陷於錯
  誤而准予貸款六十萬元，且於同年月二十九日，乙○○偕同該
  女子假冒丙○○之名義至該銀行與行員林宏陽辦理對保手續，
  並由該女子偽造「丙○○」之署押一枚在乙○○與華泰銀行所
  簽訂之約定書上而偽造該約定書，及接續偽造「丙○○」之署
  押二枚並盜用該丙○○之印文六枚在乙○○與華泰銀行於九十
  年十二月十三日所簽訂之借據而偽造該借據，並持之向華泰銀
  行行使辦理貸款；又因就該貸款需辦理上開土地建物設定抵押
  權，故基於使公務員登載不實之犯意聯絡，由該女子冒用丙○
  ○之名義，承上開犯意，盜用該丙○○之印文在九十年十二月
  十二日土地登記申請書暨九十年十二月六日土地建築改良物抵
  押設定契約書上共計七枚而偽造該申請書及契約書，並利用不
  知情之宋盈秀持之向臺北縣新莊地政機關行使，致該機關人員
  於同年十二月十二日將上開不實事項登載於土地及建物登記簿
  等公文書上；華泰銀行因而於同年十二月十三日撥款六十萬元
  至乙○○帳戶內，由乙○○領取後全數交予該名女子；再於上
  開抵押權設定登記完成後，華泰銀行通知乙○○取回該土地建
  物所有權狀，於同年十二月十七日，該女子承前揭犯意，偽造
  「丙○○」之署押一枚及盜用「丙○○」印文二枚於所有權狀
  領回單上，並持之向華泰銀行行使而領回該權狀二紙，足生損
  害於丙○○、華泰銀行對債務審核之正確性及地政機關對設定
  登記管理之正確性。
(四)迨至九十三年間，因乙○○未依約繳納上開貸款，華泰銀行遂
  向法院就上開土地建物聲請強制執行，於該土地建物遭法院查
  封拍賣之際，丙○○接獲通知後，始知悉上情。
二、案經丙○○訴由臺灣板橋地方法院檢察署檢察官偵查起訴。
    理  由
一、上開事實，業據被告乙○○迭於偵訊及本院訊問時坦承不諱
    ，核與告訴人丙○○於警詢、偵訊及本院訊問時之指述、證
    人林宏陽及賴義道於警詢及偵訊時證述之情節相符，並有約
    定書、借據、建物所有權狀、土地所有權狀、所有權狀領回
    單、放款帳卡明細報表、臺北縣新莊地政事務所函暨土地登
    記公務用謄本、建物登記公務用謄本、異動索引、土地登記
    申請書、土地建築改良物抵押權設定契約書、匯豐公司民事
    陳報狀暨分期申請表、本票、動產擔保交易附條件買買設定
    登記申請書、附條件買賣契約書影本各乙份在卷可稽。是被
    告之自白核與事實相符，足堪採信。故本件事證已臻明確，
    被告犯行堪以認定，應予依法論科。
二、論罪科刑部分：
(一)就事實欄一(一)部分，核被告所為，係犯刑法第三百三十九條第
  一項之詐欺取財罪。
(二)就事實欄一(二)部分，核被告所為，係犯刑法第二百零一條第一
  項之意圖供行使之用而偽造有價證券罪、第三百三十九條第一
  項之詐欺取財罪、第二百十六條、第二百十條之行使偽造私文
  書罪及
(三)就事實欄一(三)部分，核被告所為，係犯刑法第三百三十九條第
  一項之詐欺取財罪、第二百十六條、第二百十條之行使偽造私
  文書罪及第二百十四條之使公務員登載不實罪。
(四)被告與姓名年籍資料不詳之成年女子間，就上開(一)、(二)、(三)之
  犯行，均有犯意聯絡及行為分擔，為共同正犯。又就事實欄一
  (三)部分，渠等利用不知情之宋盈秀行使該偽造私文書及使公務
  員登載不實，係間接正犯。
(五)又被告與該名女子偽造共同發票人「丙○○」之本票而復持以
  行使，行使之低度行為吸收於偽造之高度行為之中，且偽造本
  票內之「丙○○」署押，為構成有價證券之一部，亦為偽造有
  價證券行為所吸收，均不另論罪。另被告意圖供行使之用而偽
  造有價證券，並用以行使，所交付者為證券本身之價值，不另
  成立詐欺罪，併予敘明。復該名女子於事實欄一(二)、(三)所載之
  附條件買賣契約書、約定書、借據、所有權狀領回單、土地登
  記申請書、土地建築改良物抵押權設定契約書上偽造「丙○○
  」之署押及盜用該印文，分別係偽造私文書之部分行為，且偽
  造私文書後，復持以行使，其偽造私文書之低度行為為行使偽
  造私文書之高度行為所吸收，亦均不另論罪。
(六)被告前揭多次詐欺取財及行使偽造私文書之犯行，均時間緊接
  ，觸犯構成要件相同之罪名，為連續犯，均應依刑法第五十六
  條之規定，以一罪論，並各加重其刑。
(七)被告前揭連續詐欺取財罪、偽造有價證券罪、使公務員登載不
  實罪及連續行使偽造私文書罪，有方法結果之牽連關係，為牽
  連犯，應依刑法第五十五條之規定，從一重之偽造有價證券罪
  處斷。至公訴人雖僅就被告詐欺取財及行使偽造私文書部分提
  起公訴，惟檢察官就犯罪事實一部起訴者，其效力及於全部，
  則公訴人雖未就意圖供行使之用偽造有價證券及使公務員登載
  不實部分提起公訴，然該部分與前揭起訴部分有牽連犯之裁判
  上一罪關係，已如前述，本院自得併予審酌，附此敘明。
(八)衡諸被告係受不詳姓名年籍資料之女子所誘騙，始未經告訴人
  同意為上開犯行，且向銀行所貸得之六十萬元，亦悉數遭該名
  女子取走，而被告事後亦有分期給付購車之貸款，嗣因無力償
  還而遭匯豐公司取回該車，以及告訴人業已宥恕被告之犯行，
  而同意撤回告訴等情，業據被告供承在卷，核與告訴人指訴之
  情節相符（詳見本院卷第五十三至五十四頁）；又被告經濟拮
  据，且犯後深具悔意，足見其惡性尚屬輕微，本案情輕法重，
  被告因一時失慮致罹重典，堪予憫恕，倘量處法定最低本刑，
  猶嫌過重，茲依刑法第五十九條之規定減輕其刑，並依法先加
  後減之。
(九)爰審酌被告犯罪之動機、目的不良，竟利用其與告訴人之夫妻
  關係，惡意取得上開財物，對被害人所生之危害不輕，且迄今
  尚未賠償告訴人所受之損害，惟華泰銀行貸款部分業經告訴人
  清償完畢，匯豐公司業已取回該車抵償，且告訴人業已原諒被
  告之犯行乙節，業據告訴人到庭陳明，以及其犯後坦承犯行，
  態度良好等一切情狀，量處如主文所示之刑，以資懲儆。又查
  被告前未曾受有期徒刑以上刑之宣告，此有臺灣高等法院被告
  前案紀錄表乙份在卷可憑，其經此教訓後，應知所警惕，信無
  再犯之虞，本院因認所宣告之刑以暫不執行為適當，併諭知緩
  刑四年，以勵自新。
(九)另偽造之發票日期為九十年十一月二十六日、到期日為九十一
  年二月二十六日、共同發票人為乙○○、丙○○及丁峰玉、受
  款人為匯豐汽車股份有限公司、面額為七十九萬九千五百二十
  元之本票一紙，應依刑法第二百零五條之規定，不問屬於犯人
  與否，併予宣告沒收；以及如附表所示之偽造「丙○○」署押
  共計六枚，不問屬於犯人與否，應依刑法第二百十九條之規定
  ，亦併予宣告沒收。至上開偽造之本票上偽造之「丙○○」署
  押一枚，因該本票業已依上開規定宣告沒收，則該署押毋庸另
  予宣告沒收，附此敘明。
據上論斷，應依刑事訴訟法第二百九十九條第一項前段、第二百
七十三條第一項前段，刑法第二十八條、第五十六條、第二百零
一條第一項、第二百十六條、第二百十條、第二百十四條、第三
百三十九條第一項、第五十五條、第七十四條第一款、第二百零
五條、第二百十九條，罰金罰鍰提高標準條例第一條前段，判決
如主文。
本案經檢察官朱學瑛到庭執行職務。
中    華    民    國    95    年    4     月    28    日
                  刑事第第十四庭審判長法  官  黎錦福
                                      法  官  曾正耀
                                      法  官  饒金鳳
以上正本證明與原本無異。
如不服本判決應於送達後十日內向本院提出上訴狀。
                                      書記官  王春森
中    華    民    國    95    年    4     月    28    日
附表：偽造之「丙○○」署押
編號一：九十年十二月十三日約定書上立約人欄一枚。
編號二：九十年十二月十三日借據上連帶保證人欄及對保欄各一
        枚。
編號三：九十年十二月十七日所有權狀領回狀一枚。
編號四：九十年十一月二十七日附條件買賣契約書上連帶保證人
        欄及對保欄上各一枚。
附錄本案論罪科刑法條全文：
中華民國刑法第二百零一條第一項：
意圖供行使之用，而偽造、變造公債票、公司股票或其他有價證
券者，處三年以上十年以下有期徒刑，得併科三千元以下罰金。
中華民國刑法第二百十六條：
行使第二百十條至第二百十五條之文書者，依偽造、變造文書或
登載不實事項或使登載不實事項之規定處斷。
中華民國刑法第二百十條：
偽造、變造私文書，足以生損害於公眾或他人者，處五年以下有
期徒刑。
中華民國刑法第二百十四條：
明知為不實之事項，而使公務員登載於職務上所掌之公文書，足
以生損害於公眾或他人者，處三年以下有期徒刑、拘役或五百元
以下罰金。
中華民國刑法第三百三十九條第一項：
意圖為自己或第三人不法之所有，以詐術使人將本人或第三人之
物交付者，處五年以下有期徒刑、拘役或科或併科一千元以下罰
金。


司法院資訊處製作；財團法人民間司法改革基金會備份。
